臺灣高等法院刑事判決
111年度原上易字第26號
上  訴  人  臺灣士林地方檢察署檢察官
被      告  劉原豪

                   


            黃奕鈞


            謝昀汝


            林忻雯



上  一  人
選任辯護人  陳宗奇律師(法扶律師)          
上列上訴人因被告等人賭博案件，不服臺灣士林地方法院110年
度審原易字第36號，中華民國111年3月31日第一審判決（起訴案
號：臺灣士林地方檢察署110年度偵字第16854號），提起上訴，
本院判決如下：
    主  文
原判決撤銷，發回臺灣士林地方法院。
    理  由
一、聲請簡易判決處刑意旨略以：被告劉原豪、黃奕鈞、謝昀汝
    、林忻雯與「富美樂娛樂城」賭博網站之經營者，共同基於
    賭博及意圖營利聚眾賭博之犯意聯絡，自民國108 年12月初
    某日起至109年1月8日晚間9 時30分許為警查獲時止，以臺
    北市○○區○○路00號4樓為機房，架設「富美樂娛樂城」賭博
    網站，劉原豪擔任辦公室主管，黃奕鈞、謝昀汝、林忻雯則
    均在前開網站任職負責推廣業務，以「Facebook」、「LINE
    」等通訊軟體招攬不特定之賭客在「富美樂娛樂城」賭博網
    站下注簽賭，而聚集不特定之賭客與該賭博網站對賭，以此
    方式共同聚眾賭博而牟取利益因認被告4人涉犯刑法第266條
    第1項前段之普通賭博及第268條之意圖營利聚眾賭博罪嫌等
    語（下稱本案）。
二、原判決意旨略以：被告4人與林子揚、江聖傑等人明知不得
    違法經營網路簽賭，共同基於意圖營利供給賭博場所及聚眾
    賭博之犯意聯絡，自108 年12月初某日起至109 年1 月8 日
    晚間9 時30分許為警查獲時止，以臺北市○○區○○路00號4 樓
    為機房，架設「富美樂娛樂城」賭博網站經營「第15屆總統
    及副總統選舉賭盤」，透過臉書暱稱「Jia Jia Tao 」，於
    不特定人均得共見共聞之博弈粉絲專頁留言「現金盤哦，有
    興趣找我，我這有，哈」、「我指總統盤的意思」等訊息，
    有賭客詢問時，則請賭客加入通訊軟體LINE暱稱「佳佳一只
    小小兔」，賭博方式為押注候選人蔡英文當選者，依賭客選
    擇讓票50萬票至90萬票，賠率分別為0.5 、0.7 、0.85、0.
    9 、1.1 、1.6 、2.5 ，押注候選人韓國瑜受讓20萬票至70
    萬票者，賠率則為0.9 、1.2 、1.5 、1.8 、2.0 、2.5 、
    3.0 、4.0 、4.5 ，簽注金額最低為新臺幣10,000元，押中
    賠率之賭客可依下注數比例賺取賭金，若賭客賭輸時，賭金
    即歸由「富美樂娛樂城」賭博網站所有，並自賭金中抽取0.
    5%為佣金，賭金以匯款至合作金庫銀行第0000000000000 號
    帳戶方式支付，以此方式對外招攬不特定賭客下注簽賭總統
    選舉賭盤，因認被告4人與林子揚、江聖傑等人共同涉犯刑
    法第268條之圖利供給賭博場所及圖利聚眾賭博罪部分，前
    經臺灣士林地方檢察署檢察官以109年度選偵字第8、23號提
    起公訴及以109年度選偵字第27號案件移送併辦，惟經原審
    法院以109 年度原易字第13號判決判處無罪，上訴後，嗣經
    本院以110年度原上易字第6號判決駁回上訴，於110年4月29
    日確定在案（下稱前案），有各該判決書及臺灣高等法院被
    告前案紀錄表在卷足憑。則就被告4人經臺灣高等法院判決
    確定之前案與本案被訴之犯罪事實予以對照觀察，可見二者
    之犯罪時間、地點均無差異，又本案涉犯刑法第266條第1項
    前段之普通賭博罪及同法第268條之意圖營利聚眾賭博罪嫌
    ，與前開業已起訴並經判處無罪確定之刑法第268 條之圖利
    供給賭博場所及圖利聚眾賭博罪部分，局部行為重疊，屬一
    行為觸犯數罪名之想像競合犯，為裁判上一罪，自亦為該案
    確定判決之既判力所及，不得另為實體上之裁判，本案爰不
    經言詞辯論，依刑事訴訟法第302條第1款規定，逕為免訴之
    判決等語。
三、檢察官上訴意旨略以：前案判決已明確指摘本件被告4人涉
    犯刑法第266條賭博罪嫌未經起訴，故無從審判，並移由檢
    察官處理，案經檢察官聲請簡易判決處刑後，原審竟認本案
    被告涉犯賭博罪嫌部分，為前案判決確定效力所及而據以判
    決免訴，顯有適用法則不當之重大違誤，爰依法提起上訴等
    語。
四、按法律上一罪之案件，無論其為實質上一罪（接續犯、繼續
    犯、集合犯、結合犯、吸收犯、加重結果犯）或裁判上一罪
    （想像競合犯及刑法修正前之牽連犯、連續犯），在訴訟上
    均屬單一性案件，其刑罰權既僅一個，自不能分割為數個訴
    訟客體，縱僅就其一部分犯罪事實提起公訴或自訴，如構成
    犯罪，即與未起訴之其餘犯罪事實發生一部與全部之關係（
    即公訴不可分），法院對此單一不可分之整個犯罪事實，即
    應全部審判（即審判不可分）。而單一案件之一部犯罪事實
    曾經有罪判決確定者，其既判力自及於全部，其餘犯罪事實
    不受雙重追訴處罰（即一事不再理），否則應受免訴之判決
    。惟此公訴不可分、審判不可分及一事不再理等原則，皆以
    起訴部分之顯在事實構成犯罪，且與未起訴之其餘潛在事實
    間有判決之一部效力及於全部之關係為其前提，倘若被訴部
    分不構成犯罪，或雖構成犯罪，但與未起訴部分不發生一部
    效力及於全部之關係，法院即不得就未起訴部分之犯罪事實
    併予審究，該未經起訴之其餘犯罪事實自得另行追訴處罰，
    並無重行起訴之可言，法院即不得為不受理之諭知（最高法
    院96年度台非字第143號判決意旨參照）。
五、經查，原判決認被告4人本案被訴之賭博、圖利聚眾賭博事
    實，與前案檢察官起訴之圖利聚眾賭博案件，事實同一，且
    有裁判上一罪關係，屬於同一案件，不得再行起訴。惟依卷
    內資料，本案檢察官起訴被告4人於前述時、地，架設「富
    美樂娛樂城」賭博網站，提供「百家樂、北京賽車、球版賽
    事等博弈遊戲，並招攬不特定賭客至該網站下注簽賭，而聚
    集不特定之賭客與該賭博網站對賭；而檢察官於前案係起訴
    被告4人與林子揚、江聖傑在「富美樂娛樂城」經營「第15
    屆總統及副總統選舉賭盤」，招攬不特定賭客下注簽賭總統
    選舉賭盤，涉有刑法第268條之營利聚眾賭博罪（見原審109
    原易13卷第7至16頁），被告4人二案起訴之時間、地點雖相
    同，然經營之賭博方式不同，被訴法條亦有不同，則二案被
    訴事實是否同一，即非無疑。且依前揭說明，必須前案起訴
    之事實經判決有罪確定者，基於審判不可分原則，其效力始
    有及於後案事實之可能，然檢察官起訴之前案，業經本院以
    110年度原上易字第6號判決被告4人無罪確定，有本院被告
    前案紀錄表暨上開刑事判決在卷可查。原審未究明上情，即
    逕認被告4人於本案被訴之事實，與前案事實同一，且有裁
    判上一罪關係，屬於同一案件，有刑事訴訟法第302 條第1 
    款所定案件曾經判決確定之情形，而為免訴判決之諭知，要
    非無研求之餘地。是檢察官上訴意旨據此指摘原判決不當，
    為有理由，應由本院將原判決撤銷，發回原審法院另為適當
    之審理，並不經言詞辯論為之。
據上論斷，應依刑事訴訟法第369 條第1 項但書、第372 條，判
決如主文。
本案經檢察官郭千瑄提起公訴暨上訴。
中　　華　　民　　國　　111 　年　　9 　　月　　29　　日
                  刑事第十九庭  審判長法　官  曾淑華
                                      法　官  黃惠敏
                                      法　官  李殷君
以上正本證明與原本無異。
不得上訴。
                                      書記官  周彧亘
中　　華　　民　　國　　111 　年　　9 　　月　　29　　日